臺灣新北地方法院刑事判決
111年度訴字第80號
公  訴  人  臺灣新北地方檢察署檢察官
被      告  蘇鈺涵


            鄭秀貴


                    （現另案於法務部○○○○○○○○○○○○○執行中）
上列被告因傷害案件，經檢察官提起公訴（110年度偵字第7384
號），本院判決如下：
    主  文
鄭秀貴犯傷害罪，處拘役貳拾日，如易科罰金，以新臺幣壹仟元
折算壹日。
蘇鈺涵被訴傷害部分，公訴不受理。
    事  實
一、鄭秀貴與鄭永桓為姊弟關係，童意雯則為鄭永桓之前女友，
    鄭秀貴於民國109年11月29日15時許，經鄭永桓當時之女友
    蘇鈺涵（所涉傷害罪嫌部分，因童意雯撤回刑事告訴，由本
    院諭知公訴不受理）電聯告知，獲悉童意雯仍有與鄭永桓聯
    絡，且現留待鄭永桓之新北市○○區○○○街00號6樓住處，旋即
    前往上址欲向童意雯索討鄭永桓先前交付之鑽戒，並因此與
    童意雯發生爭執，竟基於傷害之犯意，先行出手拉扯童意雯
    之頭髮，並與童意雯相互拉扯頭髮，致使童意雯受有頭部及
    雙手挫傷之傷害。
二、案經童意雯訴由新北市政府警察局林口分局報告臺灣新北地
    方檢察署檢察官偵查起訴。
    理  由
壹、被告鄭秀貴有罪部分：
一、按被告以外之人於審判外之言詞或書面陳述，除法律有規定
    者外，不得作為證據；又被告以外之人於審判外之陳述，雖
    不符合同法第159條之1至第159條之4之規定，但經當事人於
    審判程序同意作為證據，法院審酌該言詞陳述或書面陳述作
    成時之情況，認為適當者，亦得為證據。當事人、代理人或
    辯護人於法院調查證據時，知有第159條第1項不得為證據之
    情形，而未於言詞辯論終結前聲明異議者，視為有前項之同
    意，刑事訴訟法第159條第1項及同法第159條之5分別定有明
    文。查本判決下列所引用被告本人以外之人於審判外之陳述
    ，被告鄭秀貴於本院準備程序及審理時均表示同意作為證據
    （見本院訴卷第48、85頁），或檢察官及被告鄭秀貴知有上
    開不得為證據之情形，亦均未於言詞辯論終結前聲明異議，
    本院審酌上開證據製作時之情況，尚無違法不當及證明力明
    顯過低之瑕疵，且為證明本件犯罪事實所必要，揆諸上開規
    定，應有證據能力。而非供述證據部分，並無證據顯示係實
    施刑事訴訟程序之公務員違背法定程序所取得之證據，亦無
    顯有不可信之情況或不得作為證據之情形，自均有證據能力
    。
二、訊據被告鄭秀貴矢口否認有何上開傷害犯行，辯稱：我只有
    跟童意雯互相拉扯，沒有其他攻擊行為，不知道為什麼童意
    雯會受到上開傷勢云云。經查：
  ㈠證人即被告鄭秀貴之弟鄭永桓於警詢時陳稱：我於109年11月
    29日開門讓鄭秀貴進來，童意雯就將自己鎖在房間內，鄭秀
    貴叫童意雯出來聊，鄭秀貴有向童意雯索取我給童意雯的鑽
    戒，但童意雯沒有意願歸還，鄭秀貴跟童意雯就為了鑽戒的
    事情，由爭吵演變成相互拉扯，是鄭秀貴先動手的，因為童
    意雯向鄭秀貴說不還鑽戒的話之中帶有挑釁的語氣，鄭秀貴
    是以徒手方式拉扯童意雯的頭髮等語（見偵卷第15、16頁）
    ，復於偵查中證稱：鄭秀貴於當日下午3時許就來到我住處
    ，當時童意雯躲在房間內，鄭秀貴有要求童意雯出來討論，
    後來童意雯出來後，我們就坐在客廳談，童意雯和鄭秀貴坐
    一起，我坐在童意雯另一邊，當時談到童意雯拿走結婚鑽戒
    ，鄭秀貴對此就很生氣，2人就吵起來，後來就打起來，他
    們應該是互毆等語（見偵卷第33、34頁），再於本院審理時
    證稱：109年11月29日下午，在新北市○○區○○○街00號住處內
    ，鄭秀貴當時說我跟童意雯都離婚了，跟童意雯要鑽戒，叫
    童意雯把鑽戒還給我們，後來她們2個人有發生口角，我親
    眼目睹鄭秀貴有與童意雯發生拉扯，2個有互毆，是鄭秀貴
    先動手，後來是互相拉扯對方頭髮，我有看到拉扯過程，就
    雙手拉來拉去，拉的力道蠻大的，我說的互毆就是看到2個
    人互扯頭髮，我沒看到其他攻擊行為等語（見本院訴卷第86
    至90頁），而表示被告鄭秀貴於110年11月29日15時許，在
    其住處因欲告訴人返還鑽戒一事，與告訴人發生爭執，並先
    行出手抓告訴人之頭髮，再與告訴人相互拉扯頭髮等節，核
    與告訴人於偵查中證稱：鄭秀貴在下午3點到場，鄭永桓有
    幫他開門，我當時就躲在臥室內，鄭秀貴就一直叫我出來，
    後來鄭秀貴答應不會對我動手我才出來，我出來後鄭秀貴就
    逼我把之前鄭永桓送我的結婚鑽戒還給她，我拒絕後，鄭秀
    貴還是一直抓著我頭髮等語（見偵卷第28頁反面）大致相符
    ，參以證人鄭永桓為被告鄭秀貴之弟，應無蓄意虛構不實情
    事誣陷被告鄭秀貴之動機及必要，遑論被告鄭秀貴於警詢、
    偵查、本院準備程序及審理時均坦承其與告訴人有相互拉扯
    頭髮之情（見偵卷第5頁反面、第40頁；本院訴卷第47、91
    頁），足認被告鄭秀貴於109年11月29日15時許，在其弟鄭
    永桓之新北市○○區○○○街00號6樓住處內，因索討鑽戒一事與
    告訴人發生爭執，即先行出手拉扯告訴人之頭髮，並與告訴
    人相互拉扯頭髮等節，應堪認定。
  ㈡又被告雖辯稱其拉扯告訴人之行為，不可能導致告訴人受傷
    云云，然告訴人於110年11月30日0時14分許，即前往天主教
    輔仁大學附設醫院急診就醫，經診斷受有頭部及雙手挫傷之
    傷害，有該院109年11月30日診斷證明書1份存卷可佐（見偵
    卷第17頁），上開受傷部位核與被告鄭秀貴出手抓住告訴人
    之頭髮而傷及頭部，以及與告訴人相互拉扯頭髮之過程中，
    一併傷及雙手之部位相吻合，是告訴人所受上開傷勢，應為
    被告鄭秀貴之拉扯行為所致，亦屬明確。
  ㈢至告訴人於偵查中雖證述：鄭秀貴有抓我的頭髮去撞牆等語
    （見偵卷第28頁反面），然因證人鄭永桓於偵查時證稱其未
    見被告鄭秀貴有告訴人指訴之抓頭撞牆行為（見偵卷第34頁
    ），卷內復無其他補強證據可資證明，自難僅因告訴人之單
    一指訴，逕認被告鄭秀貴確有此部分行為。此外，上開診斷
    證明書雖另記載告訴人受有「腹部挫傷」、「自述陰道出血
    」之傷勢，其中「陰道出血」部分，僅係依告訴人之自述而
    記載，而非經由醫師診斷確認，尚難認告訴人確實受有此傷
    勢。另「腹部挫傷」部分，證人鄭永桓於本院審理時證稱：
    我沒有看到鄭秀貴毆打童意雯腹部或下半身的動作等語（見
    本院訴卷第89頁），可知其並未見被告鄭秀貴有攻擊告訴人
    下半身之行為，參以告訴人於偵查中證稱：109年11月29日
    上午，鄭永桓與蘇鈺涵發生爭執，蘇鈺涵質問我為何在鄭永
    桓家，我和蘇鈺涵就發生爭執，突然蘇鈺涵就踢我下體等語
    （見偵卷第28頁反面），同案被告蘇鈺涵於警詢時亦供稱：
    我有踢童意雯2腳等語（見偵卷第3頁反面），可知告訴人所
    受「腹部挫傷」之傷勢，應係遭同案被告蘇鈺涵踢踹所致，
    而與被告鄭秀貴之拉扯行為無關，自不得認定為被告鄭秀貴
    之傷害行為所造成，附此敘明。
  ㈣綜上所述，被告鄭秀貴前揭所辯，顯屬卸責之詞，要無足採
    ，是以本案事證明確，其於109年11月29日15時許，在其弟
    鄭永桓之新北市○○區○○○街00號6樓住處內，先出手拉扯告訴
    人之頭髮，並與告訴人相互拉扯頭髮，致使告訴人受有頭部
    及雙手挫傷之傷害犯行，洵堪認定，應予依法論科。
三、核被告鄭秀貴所為，係犯刑法第277條第1項之傷害罪。爰以
    行為人之責任為基礎，審酌被告鄭秀貴為心智成熟之成年人
    ，僅因細故與告訴人發生口角爭執，不思妥善處理、溝通，
    竟訴諸暴力解決，恣意傷害他人之身體，致告訴人受有如上
    開事實欄一所載之傷害，顯見自我情緒管理能力及尊重他人
    身體法益之法治觀念均待加強，殊值非難，兼衡被告鄭秀貴
    先行出手拉扯告訴人頭髮，告訴人亦與被告鄭秀貴相互拉扯
    頭髮及告訴人所受傷勢尚屬輕微等犯罪情節，暨被告鄭秀貴
    之犯罪動機、目的、手段、智識程度、於本院審理時所述之
    家庭經濟與生活狀況及犯罪後否認犯行之態度等一切情狀，
    量處如主文所示之刑，並諭知易科罰金之折算標準，以示懲
    儆。
貳、被告蘇鈺涵公訴不受理部分：
一、公訴意旨略以：被告蘇鈺涵於案發時係鄭永桓之女友，其於
    109年11月29日11時、12時許，在新北市○○區○○○街00號6樓
    之鄭永桓住處，發覺鄭永桓與告訴人在該處過夜，竟基於傷
    害之犯意，與告訴人互相拉扯、扭打，致告訴人因此受有傷
    害，因認被告蘇鈺涵涉犯刑法第277條第1項之傷害罪嫌等語
    。
二、按告訴乃論之罪，告訴人於第一審辯論終結前，得撤回其告
    訴；又告訴經撤回者，法院應諭知不受理之判決。刑事訴訟
    法第238條第1項、第303條第3款分別定有明文。
三、被告蘇鈺涵因上開傷害案件，經檢察官提起公訴，認其涉犯
    刑法第277條第1項之傷害罪嫌，惟上開罪名依刑法第287條
    前段之規定，須告訴乃論。茲因告訴人於111年4月1日具狀
    撤回對被告蘇鈺涵之傷害告訴一節，有刑事撤回告訴狀1份
    在卷可參（見本院訴卷第73頁），揆諸前開規定，爰就被告
    蘇鈺涵部分，不經言詞辯論，逕為諭知不受理之判決。
據上論斷，應依刑事訴訟法第299條第1項前段、第303條第3款、
第307條，刑法第277條第1項、第41條第1項前段，刑法施行法第
1條之1第1項，判決如主文。
本案經檢察官陳錦宗偵查起訴，檢察官郭智安到庭執行職務。
中　　華　　民　　國　　111 　年　　6 　　月　　1 　　日
                   刑事第三庭  審判長法　官  蘇揚旭
                                    法  官  施建榮
                                    法  官  洪振峰
上列正本證明與原本無異。
如不服本判決，應於判決送達後20日內敘明上訴理由，向本院提
出上訴狀 (應附繕本) ，上訴於臺灣高等法院。其未敘述上訴理
由者，應於上訴期間屆滿後20日內向本院補提理由書「切勿逕送
上級法院」。
                                    書記官  蘇宣容
中　　華　　民　　國　　111 　年　　6 　　月　　1 　　日
附錄本案論罪科刑法條全文：
中華民國刑法第277條
傷害人之身體或健康者，處5年以下有期徒刑、拘役或50萬元以
下罰金。
犯前項之罪，因而致人於死者，處無期徒刑或7年以上有期徒刑
；致重傷者，處3年以上10年以下有期徒刑。